【裁判字號】    92,訴,143
【裁判日期】    920718
【裁判案由】    偽造文書等
【裁判全文】
臺灣新竹地方法院刑事判決                          九十二年度訴字第一四三號
    公  訴  人  臺灣新竹地方法院檢察署檢察官
    被      告  丙○○
右列被告因偽造文書等案件，經檢察官提起公訴（九十一年度偵續字第八五號），本
院判決如左：
    主      文
丙○○行使偽造私文書，足以生損害於他人，處有期徒刑陸月，如易科罰金，以佰
元折算壹日。緩刑貳年。
    事      實
一、丙○○於民國八十八年五月間，受甲○○委託，以甲○○之別名「李沛綺」名義
    ，參加由乙○○○擔任會首，每月會款新臺幣（下同）二萬元，每月十五日下午
    一點在新竹市○○路○段一七三巷四十四號乙○○○住處開標，採內標之方式，
    底標為二千元，會期自八十八年五月十五日起至九十一年一月十五日止之合會，
    並由丙○○代甲○○繳交會款及代為投標事宜。詎丙○○竟意圖為自己不法之所
    有，未經甲○○之同意及授權，於同年十月十五日，在上開會首乙○○○住處，
    冒用「李沛綺」之名義填寫以二千五百元之紙張，偽造標單（業已滅失），參與
    該互助會當期投標，得標後，致使會首乙○○○、吳鳳麟等活會會員陷於錯誤，
    如數將會款交付會首乙○○○，由乙○○○將所收取之該期會款共計五十五萬七
    千五百元交付予丙○○，嗣丙○○將上開金額挪為己用，足以生損害於甲○○及
    吳鳳麟等活會會員。迨九十年三、四月間，甲○○通知丙○○代為標取會款，均
    為丙○○設詞搪塞，甲○○心生疑竇，於同年五月間親赴新竹市探究緣由，始知
    悉受騙，幾經催討，迄今尚有二十九萬八千元未予清償。
二、案經甲○○訴請臺灣板橋地方法院檢察署檢察官呈請臺灣高等法院檢察署檢察長
    令轉臺灣新竹地方法院檢察署檢察官偵查不起訴處分後，甲○○聲請再議，嗣由
    臺灣高等法院檢察署檢察長令轉臺灣新竹地方法院檢察署檢察官偵查起訴。
    理      由
一、訊據被告丙○○對於在右揭時、地，未經甲○○之同意，冒用甲○○之別名「李
    沛綺」標會之事實坦承不諱，核與告訴人甲○○指訴之情節相符，並據證人乙○○○於偵查中檢察官訊問時證述：「（問【李沛綺】一欄前所註記【６】及後側
    所列【５７５５００】是何義？）答【６】代表第六會標走，【５５７５００】
    代表我拿給丙○○的錢。（問甲○○是否曾打電話給你？）答：不曾。我也不認
    識他。」及「（問乙○○○：丙○○標會時有無填標單？）答：有，但每次開會
    後即丟棄。」（見九十一年度偵續字第八五號偵查卷第二十五、二十六頁）等語
    及本院審理時證人乙○○○證稱被告丙○○於所偽造該期標單上同時記載李沛綺
    姓名及二千五百元等情綦詳，且有互助會會單一張、萬通商業銀行存款單存根十
    張、存款單存根正聯二張、中國信託商業銀行匯款回條二張、自動櫃員機交易明
    細單一張、郵政劃撥儲金存款收據一紙等在卷可資佐證。被告丙○○未經甲○○
    之同意即擅自於空白紙張上偽簽其別名「李沛綺」及一定之金額後，持以參與競
    標，自足以生損害於甲○○及其他互助會會員競標結果正確性，上開補強證據確
    足資擔保被告任意性自白之真實，而使本院形成被告涉有上開詐欺取財、偽造文
    書犯行之確信。
二、按民間互助會之會員於空白紙張內書寫競標會員之姓名及一定之金額，單從該紙
    張上記載內容之形式觀之，尚無法瞭解其為何種用意之證明，惟依民間互助會之
    習慣或特約，已足以表示該紙內所載之會員欲以該金額為利息參與競標之證明，
    係屬刑法第二百二十條第一項以文書論之準私文書，被告丙○○未經甲○○同意
    及授權偽造標單，使其他活會會員誤以為被告丙○○係有權代理李沛綺，並持以
    參與競標嗣將得標會款挪為己用，核其所為係犯刑法第二百十六條、第二百二十
    條第一項、第二百十條行使偽造私文書及同法第三百三十九條第一項詐欺取財罪
    。公訴人認所犯係刑法第三百四十二條第一項之背信罪，容有未洽，惟起訴事實
    相同，爰依法變更起訴法條，併予敘明。被告丙○○偽造署名為偽造私文書之部
    分行為，偽造私文書係行使偽造私文書之低度行為，為行使偽造私文書所吸收，
    均不另論罪。又被告行使偽造私文書，與所犯詐欺取財罪間，有方法、結果之牽
    連關係，應依刑法第五十五條牽連犯之規定，從一較重之行使偽造私文書罪論處
    。爰審酌被告與告訴人已有二十年之交情，為他人處理事務，竟意圖自己不法之
    所有，冒標會款，犯後業已先行清償二十萬二千元及犯後坦承犯行，並與告訴人
    達成和解，有和解書、本票三紙附卷足稽等一切情狀，量處如主文所示之刑。而
    被告行為後，刑法第四十一條業於九十年一月四日修正為「犯最重本刑為五年以
    下有期徒刑以下之刑之罪，而受六個月以下有期徒刑或拘役之宣告，因身體、教
    育、職業、家庭之關係或其他正當事由，執行顯有困難者，得以一元以上三元以
    下折算一日，易科罰金。但確因不執行所宣告之刑，難收矯正之效，或難以維持
    法秩序者，不在此限。」、「併合處罰之數罪，均有前項情形，其應執行之刑逾
    六月者，亦同。」並於同年月十日公布施行，於同年月十二日生效，比較新舊法
    之規定，以變更後之新法對被告有利，依刑法第二條第一項前段之規定，自應適
    用裁判時之新法，併為易科罰金折算標準之諭知。末查被告丙○○前未曾受有期
    徒刑以上刑之宣告，有臺灣新竹地方法院檢察署刑案資料查註紀錄表及臺灣高等
    法院被告全國前案紀錄表各一份在卷可憑，經此起訴、審判，當知警惕，信無再
    犯之虞，本院認本案刑之宣告，以暫不執行為適當，爰併諭知緩刑二年，用勵自
    新。至被告所偽造之標單（內附偽造之署名）已滅失而未扣案，業據被告及證人
    乙○○○供承、證言在卷，爰不併為沒收之諭知，附此敘明。
據上論斷，應依刑事訴訟法第二百九十九條第一項前段、第三百條，刑法第二條第一
項前段、第二百十六條、第二百二十條第一項、第二百十條、第三百三十九條第一項
、第五十五條、第四十一條第一項、第七十四條第一款，罰金罰鍰提高標準條例第一
條前段、第二條，判決如主文。
本案經檢察官鍾曉亞到庭執行職務。
中      華      民      國    九十二    年      七      月     十八     日
                                臺灣新竹地方法院刑事第一庭
                                    法  官  林  秋  宜
右正本證明與原本無異。
如不服本判決，應於判決送達後十日內向本院提出上訴狀（應附繕本），上訴於臺灣
高等法院。
                                    書記官  鄒  茂  瑜
中      華      民      國    九十二    年      七      月     十八     日
附錄論罪科刑法條全文：
刑法第二百十條
偽造、變造私文書，足以生損害於公眾或他人者，處五年以下有期徒刑。
刑法第二百十六條
行使第二百十條至第二百十五條之文書者，依偽造、變造文書或登載不實事項或使登
載不實事項之規定處斷。
刑法第二百二十條
在紙上或物品上之文字、符號、圖畫、照像，依習慣或特約，足以為表示其用意之證
明者，關於本章及本章以外各罪，以文書論。
錄音、錄影或電磁紀錄，藉機器或電腦之處理所顯示之聲音、影像或符號，足以為表
示其用意之證明者，亦同。
稱電磁紀錄，指以電子、磁性或其他無法以人之知覺直接認識之方式所製成之紀錄，
而供電腦處理之用者。
刑法第三百三十九條
意圖為自己或第三人不法之所有，以詐術使人將本人或第三人之物交付者，處五年以
下有期徒刑、拘役或科或併科一千元以下罰金。
以前項方法得財產上不法之利益或使第三人得之者，亦同。
前二項之未遂犯罰之。


司法院資訊處製作；財團法人民間司法改革基金會備份。
